臺灣高等法院高雄分院刑事判決　　　　 93年度上易字第606號
　　上　訴　人
　　即　被　告　丁○○○
　　上　訴　人
　　即　被　告　丙○○
　　上2 人共同
　　選任辯護人　曾慶雲　　律師
上列上訴人等因竊盜案件，不服台灣高雄地方法院92年度易字第
1986號中華民國93年9月24日第一審判決（起訴案號：臺灣高雄地
方法院檢察署92年度偵字第2600號，及移送併案理：92年度偵緝
字第2225號、第2226號），提起上訴，本院判決如下：
    主  文
上訴駁回。
    事  實
一、丁○○○與丙○○共同意圖為自己不法所有，並基於概括犯
    意，連續於：
(一)、92年1 月28日12時許，在高雄縣林園鄉○○路83巷24號吳政
    諭住處前，共同竊取吳政諭所有車牌號碼WDQ ─483 號輕型
    機車1 部，得手後，作為其2 人代步之交通工具，嗣於同日
    （28日）下午5 時許，丁○○○騎乘上開贓車後載丙○○，
    行經高雄縣林園鄉○○○路685 號前，為警查獲，並扣得鑰
    匙1 支。
(二)、92年5 月21日日上午5 時30分許，在高雄縣林園鄉○○路23
    9 巷49號前，以不詳方法，竊取乙○○所有之車牌號碼VM─
    4680號自用小客車，得手後，供丁○○○與丙○○平日代步
    之用。嗣於92年6 月8 日13時30分許，丁○○○駕駛上開竊
    得之小客車（車牌已變造為VM─4660號）搭載丙○○、張明
    進、黃淑逢（張明進、黃淑逢經檢察官為不起訴處分確定）
    ，行經高雄縣大寮鄉○○村○○路72號前，為警發覺攔檢，
    丁○○○、丙○○趁隙逃逸，警員當場查獲張明進、黃淑逢
    而循線查獲上情。
(三)、92年6 月11日下午2 時許，在高雄縣大寮鄉○○村○○○路
    337 巷34號前，見戊○○○所有之車牌號碼WDZ ─007 號輕
    型機車之鑰匙未取下，即共同以該鑰匙發動機車引擎而竊取
    之，得手後，供作其2 人之代步工具。嗣於92年6 月13日下
    午5 時50分許，丁○○○騎乘WDZ ─007 號機車附載丙○○
    ，行經高雄縣大寮鄉○○村○○路261 號前，為警當場查獲
    。
二、案經高雄市政府警察局小港分局及屏東縣政府警察局東港分
    局報請臺灣高雄地方法院檢察署檢察官偵查起訴及移送併案
    審理。
    理  由
壹、程序方面：
一、按被告以外之人（包括證人、鑑定人、告訴人、被害人及共
    同被告等）於審判外之陳述雖不符刑事訴訟法第159 條之1
    至之4 等四條之規定，而經當事人於審判程序同意作為證據
    ，法院審酌該言詞陳述或書面陳述作成時之情況，認為適當
    者，亦得為證據；當事人、代理人或辯護人於法院調查證據
    時，知有刑事訴訟法第159 條第1 項不得為證據之情形，而
    未於言詞辯論終結前聲明異議者，視為有前項之同意，同法
    第159 條之5 定有明文。立法意旨在於傳聞證據未經當事人
    之反對詰問予以核實，原則上先予排除。惟若當事人已放棄
    反對詰問權，於審判程序中表明同意該等傳聞證據可作為證
    據；或於言詞辯論終結前未聲明異議，基於尊重當事人對傳
    聞證據之處分權，及證據資料愈豐富，愈有助於真實發見之
    理念，且強化言詞辯論主義，使訴訟程序得以順暢進行，上
    開傳聞證據亦均具有證據能力。本件證人乙○○、陳葉淑慈
    、林瑞容、劉玉萍、郭茂良於警詢中及證人黃國雲於偵查中
    為陳述，其性質雖屬傳聞證據，惟其未再於法院審理中為陳
    述，且查無符合同法第159 條之1 至之4 等前四條之情形，
    其等所為之上開警詢筆錄（偵查筆錄）內容，各經檢察官、
    辯護人及被告等人表示意見，當事人或辯護人已知上述筆錄
    乃傳聞證據，且均未於言詞辯論終結前對該等筆錄內容異議
    ，依上開規定，是其於警詢中及偵查中之證言應具有證據能
    力，本院審酌上開筆錄作成時，較無人情施壓或干擾，亦無
    不當取供之情形，認為以之作為本案之證據亦屬適當，是其
    於警詢中及偵查筆錄之證言自具有證據能力。
二、按司法警察（官）依法亦具有調查犯罪嫌疑人犯罪情形及蒐
    集證據等職權，若其等所作之筆錄毫無例外的全無證據能力
    ，當非所宜。再者，如係在可信之特別情況下所為，且為證
    明犯罪事實所必要，而於審判程序中發生事實上無法直接審
    理之原因時，若仍不承認該陳述之證據適格，即有未洽，為
    補救實務上採納傳聞法則可能發生之蒐證困難問題，自以使
    上開陳述取得證據能力，始符實體真實發見之訴訟目的。本
    件證人張明進、黃淑逢前於警詢中證稱：92年6 月18日被當
    場查獲之贓車由丁○○○駕駛，丙○○坐在駕駛座旁，我們
    不知是贓車，該車都是丁○○○在駕駛等語（見92年6 月8
    日警訊筆錄），惟其2 人經本院傳拘均未到庭，有傳票回證
    及本院拘票回證在卷可憑，而上開陳述，係在案發當時無外
    力干擾，且距離案發時間最近之情形下所為，客觀上有可信
    之特別情況，且為證明犯罪事實所必要，依上開說明，其等
    2 人於警詢中之證述，自具有證據能力。
貳、實體方面：
一、上訴人即被告丙○○經本院合法傳喚，於本院最後一次審理
    時無正當理由不到庭，惟其之前於本院準備程序及第一、二
    次審理時均到庭，訊據上訴人即被告丁○○○、丙○○均矢
    口否認有上揭竊盜犯行，並均辯稱：WDQ ─483 號機車是向
    證人周俊雄所借，VM─4680號小客車是向黃國雲借的，WDZ
    ─007 號機車是向證人謝增霖所借，沒有竊取機車及小客車
    等語。
二、經查：
（一）車牌號碼WDQ ─483 號輕型機車係被害人吳政諭所有，於
      92年1 月28日12時許，在高雄縣林園鄉○○路83巷24號之
      富所有，於92年5 月21日5 時30分許，在高雄縣林園鄉○○路239 巷49號前遭竊；車牌號碼WDZ ─007 號輕型機車
      係陳葉淑慈所有，於92年6 月11日下午2 時許，在高雄縣
      大寮鄉○○村○○○路337 巷34號遭竊等事實，業據被害
      人乙○○、陳葉淑慈於警詢中，證人吳政諭於原審審理中
      及甲○○○於原審、本院審理時分別結證在卷，並有贓物
      認領保管收據3 紙、高雄市政府警察局小港分局扣押筆錄
      、扣押物品目錄表各1 份、車輛竊盜、車牌失竊資料個別
      查詢報表─查詢認可資料、車籍作業系統─查詢認可資料
      各2 份附警卷可按，堪以認定。
（二）又被告2 人於92年1 月28日下午5 時許，由被告丁○○○
      騎乘車號WDQ ─483 號機車附載被告丙○○，行經高雄縣
      林園鄉○○○路685 號前為警查獲；再於92年6 月13日下
      午5 時50分許，由被告丁○○○騎乘WDZ ─007 號機車附
      載被告丙○○，行經高雄縣大寮鄉○○村○○路261 號前
      ，為警當場查獲等事實，業據被告丁○○○、丙○○分別
      於警詢、檢察官偵訊、原審審理中及本院審理時供承在卷
      ，並有前開扣押筆錄、扣押物品目錄、高雄縣警察局車輛
      尋獲電腦輸入單各1 份、照片6 張附卷可按，此部分之事
      實亦堪認定。
（三）被害人乙○○所有之車牌號碼VM─4680號自用小客車，於
      92年5 月21日上午5 時30分許遭竊後，被告丁○○○於92
      年6 月8 日上午10時許，駕駛上開小客車搭載被告丙○○
      ，在高雄市○○區○○路遇到張明進、黃淑逢，被告2 人
      遂邀張明進、黃淑逢一同去向朋友要錢，於同（8）日 下
      午1 時30分許行經高雄縣大寮鄉○○村○○路72號前，為
      警發覺攔檢，被告丁○○○駕車撞上路旁民宅花圃，被告
      丁○○○與丙○○分別自前車門下車後逃逸，張明進、黃
      淑逢則在後座為警查獲等情，業據證人張明進、黃淑逢分
      別於警詢、檢察官另案偵訊時陳述明確（見92年度偵字第
      12375 號卷92年6 月9 日偵訊筆錄、93年度偵緝字第0360
      號、第0361號卷93年2 月19日、3 月2 日偵訊筆錄），並
      據證人即查獲本案之屏東縣政府東港分局警員鄭慶源、紀
      健雄於另案結證：小客車前面車窗有打開，所以有看到2
      人，是丙○○與丁○○○，當時是丁○○○開車等語明確
      （見93年度偵緝字第0360號、第361 號93年3 月10日偵訊
      筆錄），另被告丁○○○於警詢中坦承：是我駕駛VM─
      4680號小客車，因為怕警方查獲所以才逃離現場等語（見
      92年6 月13日警詢筆錄），被告丙○○於警詢中亦供稱：
      警員於92年6 月8 日下午1 時30分許，在高雄縣大寮鄉○○村○○路72號前查獲之贓車VM─4680號小客車是我先生
      丁○○○駕駛的，因為張明進、黃淑逢2 人沒有交通工具
      ，我們才載他們去找黃國雲的女友買毒品等語（見92年6
      月13日警詢筆錄），是VM─4680號小客車為警查獲時，係
      被告丁○○○所駕駛一節，亦堪認定。
（四）被告2 人於原審審理中固均辯稱：WDQ ─483 號機車是向
      周俊雄所借，VM─4680號小客車是向黃國雲借的，WDZ ─
      007 號機車是向謝增霖所借，沒有竊取機車及小客車等語
      。然被告丁○○○於警詢中供稱：我騎乘之WDZ ─007 號
      機車是我太太丙○○竊取，做為我們代步工具，VM─4680
      號小客車是我駕駛，因為怕警察查獲，所以才逃離現場，
      我於92年5 月31日晚上7 時50分許，駕駛VM─4680號小客
      車在屏東縣崁頂鄉平和村2 巷30號，持霰彈槍，被害人郭
      茂良害怕逃走後，我就將M4─5090號小客車開走，丙○○
      則將VM─4680號小客車開走（被告2 人涉犯強盜部分，另
      案由臺灣屏東地方法院檢察署檢察官偵辦）等語（見92年
      6 月13日警詢筆錄），被告丁○○○於檢察官偵訊時亦陳
      稱：WDZ ─007 號機車是丙○○騎回家等語（見92年度偵
      緝字第2226號卷第15頁），則WDZ ─007 號車及VM─4680
      號小客車確係被告2 人用以代步之工具，已足認定。又WD
      Q ─483 號機車係證人吳政諭所有，於92年1 月28日當日
      並未出借予周俊雄，吳政諭係中午工作完畢返家休息時，
      發現機車不見，始向其母親甲○○○詢問及報警之事實，
      業據吳政諭、甲○○○於原審審理中結證在卷（見原審卷
      第244 頁至第247 頁、第388 頁、第389 頁），證人周俊
      雄於檢察官偵訊時陳稱：丁○○○是我國中同學，92年1
      月28日丁○○○夫妻2 人有來我家找我，但他們夫妻品性
      不好，我不想理他們，他們也沒說來找我何事，他們走了
      之後，我就到隔壁大樓找甲○○○聊天，後來甲○○○要
      出去，才發現機車被偷，那我還在她家等語（見92年度偵
      字第2600號卷第53頁、第54頁），參以證人甲○○○於原
      審審理中結證稱：我是發現機車遭竊後，在找機車才問周
      俊雄有無看到可疑的人偷我的機車，周俊雄家中也有好幾
      部機車等語（見原審93年6 月14日審判筆錄），證人甲○○○於本院94年2 月16日審理時結證稱：「我機車失竊好
      多次，所以後來我只有打造1 支而已，本案機車失竊時，
      我機車鑰匙放在我身上，平日均是我在騎用，我兒子很少
      騎，如果要騎他都會向我拿鑰匙。周俊雄不曾向我借過機
      車。扣案的鑰匙，不是我的機車鑰匙。我機車失竊時，大
      約隔了一、二十分鐘，我有問周俊雄有無看到可疑的人，
      但是他說沒有，他剛下來，所以我才去報案，他當天並沒
      有來我家。」、「（周俊雄是否知道你說的機車是哪一部
      ？）他應該知道，因為我每天在騎，而且我也只有1 部機
      車。」、「（你兒子說失竊的機車，他身上也有1 支鑰匙
      ，為何你說鑰匙只有1 支鑰匙在你身上？）我機車失竊五
      、六次，我最後打造的時候，只有打造1 支，但開油箱的
      鑰匙也可以打開機車的引擎，所以有1 支鑰匙是放在家裡
      抽屜裡。」等語（見本院卷第72頁至第74頁）。被害人甲○○○、吳政諭於發現機車失竊後，既有詢問周俊雄，果
      若吳政諭於當日將機車轉借周俊雄，周俊雄理應於甲○○○詢問時，立即告以其向吳政諭借機車，再轉借丁○○○
      夫妻，始符常理，而非於甲○○○表示機車失竊，仍不聞
      不問，是92年1 月28日周俊雄未向吳政諭或甲○○○借用
      機車一節，亦堪認定。雖周俊雄於原審審理中結證稱：我
      有向吳政諭借機車後，借給被告二人，哪一天忘記了，‧
      ‧當時吳政諭不在家，借車一事也沒有向甲○○○說，他
      表示機車不見了，我也沒有說話等語（見原審93年7 月12
      日審判筆錄），且證人周俊雄於本院94年2 月16日審理時
      亦結證稱：「扣案之鑰匙並不是我拿給丙○○的，之前丙○○沒有向我借過機車。」、「（丙○○向你借機車的時
      候，丁○○○是否有與丙○○在一起？）丙○○告訴我丁○○○在外面等，我把機車交給丙○○，我沒有看到丁○○○。」、「（在檢察官偵訊中，為何說你不理丁○○○
      他們夫婦，現在又說借機車給他們？）我也不知道如何說
      才好。」、「（為何當時你說他們並無說找我什麼事情，
      為何現在說他們要找你借機車？）我也不知道。」、「（
      你說你向吳政諭借機車鑰匙給丙○○，為何當時你沒有對
      吳政諭及吳政諭之母親？）我以為吳政諭母子有答應，事
      隔太久，詳情我也不大記得。」、「（吳政諭的母親在找
      機車的時候，你為何沒有告訴她說，機車借給別人？）時
      間太久了，我忘記了。」等語（見本院卷第70頁、第71頁
      ）。扣案之機車鑰匙1 支，被告丙○○既辯稱係向周俊雄
      借機車時，周俊雄連同機車一起交給牠，然證人周俊雄卻
      證稱扣案之機車鑰匙並非其交給被告丙○○的等語，證人
      甲○○○亦證稱扣案之鑰匙並非其失竊機車之鑰匙等語，
      可見該扣案鑰匙之來源有疑問，且證人周俊雄對於自己於
      偵查中所述亦無法自圓其說，自相矛盾，證人周俊雄於檢
      察官92年7 月16日偵訊時，距離案發時間不到6 個月，記
      憶較為清晰，且當時檢察官尚未就本案偵查終結，周俊雄
      就本案亦有利害關係，不至故為虛偽陳述，而於原審審理
      中作證時，距離案發時間已1 年6 月，且亦無法明確陳明
      係何日轉借吳政諭之機車予被告2 人，而於原審證述其向
      甲○○○借機車，於甲○○○表示機車遭竊，亦未表明係
      其借予被告2 人，亦與一般之經驗法則有違，自以周俊雄
      於檢察官偵訊中之證述較為可採，其於原審及本院審理中
      之證述，顯係事後迴護被告2 人之詞，不足採為有利於被
      告2 人之證據。另證人黃國雲、謝增霖均未借機車或小客
      車給被告2 人，分別據謝增霖於原審審理中、黃國雲於臺
      灣屏東地方法院檢察署92年度偵字第4360號案件結證明確
      （見原審93年7 月12日審判筆錄、臺灣屏東地方法院檢察
      署92年度偵字第4360號卷92年11月21日偵訊筆錄），被告
      2 人前開所辯，亦與黃國雲、謝增霖之證述不符，所辯顯
      係事後卸責之詞，不足採信。
（五）綜上所述，WDQ ─483 號、WDZ ─007 號機車及VM─4680
      號小客車均係失竊之贓車，而被告2 人先後3 次，於上開
      機車、小客車失竊不久，即因駕駛上開贓車為警查獲，被
      告等辯稱上開贓車分別向周俊雄、黃國雲、謝增霖等人所
      借等語，與證人周俊雄、黃國雲、謝增霖所證述之情節不
      符，又被告2 人於92年1 月28日至同年6 月13日止，不到
      5 個月之期間，即連續3 次因駕駛贓車為警查獲，果若被
      告2 人所言，上開車輛均係向他人借得，何以先後3 次所
      借得者，均屬贓車？亦均未向出借人取得車輛合法來源之
      證明，而先後3 次干冒收受贓車違法之危險，向他人借車
      ？其辯稱借車，與常情有違。被告2 人既駕駛他人遭竊之
      車輛，所辯車輛係向他人借得，復與事實不符，顯係事後
      卸責之詞，不足採信。本件事證明確，被告2 人連續竊盜
      犯行，均堪認定。至被告之選任辯護人雖請求傳喚證人張
      明進、黃淑逢到庭交互詰問，然經本院傳喚、拘提均未到
      庭，故本院對此2證人無從為交互詰問，核此敘明。
三、核被告丁○○○、丙○○所為，均係犯刑法第320 條第1 項
    之竊盜罪。被告2 人就上開竊盜犯行，彼此間互有犯意聯絡
    及行為分擔，均為共同正犯。被告2 人先後3 次竊盜犯行，
    時間緊接，所犯罪名相同，顯均係出於概括之犯意為之，為
    連續犯，均應依刑法第56條之規定以1 罪論，並均加重其刑
    。又檢察官移送併案審理部分（92年度偵緝字第2225號、第
    2226號，即事實欄一、(二)、(三)之竊盜犯行）雖未據起訴，惟
    與已起訴論罪科刑部分，有連續犯之裁判上1 罪關係，為起
    訴效力所及，既經查明，本院自得一併審究。
四、原審以被告丁○○○、丙○○罪證明確，因予適用刑法第28
    條、第56條、第320 條第1 項，罰金罰鍰提高標準條例第1
    條前段之規定，並審酌被告2 人不思以合法正當取得財物，
    為圖自己之方便，竟以竊盜方式竊取他人之機車、小客車供
    代步之用，造成被害人財產損害，犯後否認犯行，態度不佳
    等一切情狀，分別量處被告丁○○○有期徒刑1 年，被告丙○○有期徒刑9 月，而扣案之鑰匙1 支，被告2 人均否認為
    其所有，亦無證據證明係被告2 人所有，供犯本件竊盜罪所
    用之物，亦非違禁物，自不予宣告沒收。原審認事用法核無
    違誤，所處之刑亦屬適當。被告2 人上訴意旨，仍執前詞，
    均否認犯罪，指摘原判決不當，均無理由，應予駁回。
五、被告丙○○經合法傳喚，無正當理由不到庭，爰不待其陳述
    逕行判決。
六、至臺灣屏東地方法院檢察署檢察官移送併案審理部分（即93
    年度偵字第4360號強盜案件），認被告2 人竊取上開VM─
    4680號小客車與強盜林瑞容、劉玉萍、郭茂良財物有方法結
    果之牽連關係，為裁判上1 罪，請求併予審理等語。經查，
    被告2 人係於92年5 月21日竊取VM─4680號小客車，已如前
    述，而據檢察官移送案審理意旨觀之，被告2 人係於92年5
    月30日、31日始駕駛該小客車強盜林瑞容等人財物，其2 人
    竊取小客車後，並非立即利用該小客車強盜財物，其竊取小
    客車與強盜財物間，並無方法結果之牽連關係，與本件檢察
    官起訴之竊盜犯行，即非裁判上1 罪之關係，自非起訴效力
    所及，本院無從併予審究，應退回臺灣屏東地方法院檢察署
    檢察官另行辦理，附此敘明。
據上論結，應依刑事訴訟法第368 條、第371 條，判決如主文。
本案經檢察官林應華到庭執行職務。
中　　華　　民　　國　　94　　年　　4 　　月　　20　　日
　　　　　　　　　刑事第二庭    審判長法　官  林正雄
                                      法　官  陳啟造
                                      法　官  黃壽燕
以上正本證明與原本無異。
本判決不得上訴。
中　　華　　民　　國　　94　　年　　4 　　月　　20　　日
　　　　　　　　　　　　　　　　　　　書記官  黃一秋
附錄本件判決論罪科刑法條：
中華民國刑法第320 條
  意圖為自己或第三人不法之所有，而竊取他人之動產者，為竊
  盜罪，處5 年以下有期徒刑、拘役或5 百元以下罰金。
  意圖為自己或第三人不法之利益，而竊佔他人之不動產者，依
  前項之規定處斷。
  前二項之未遂犯罰之。
